【裁判字號】    99,司繼,666
【裁判日期】    990603
【裁判案由】    陳報遺產清冊
【裁判全文】
臺灣臺中地方法院民事裁定             99年度司繼字第666號
陳  報  人  陳美貞
上列當事人陳報被繼承人吳義文遺產清冊事件，本院裁定如左：
    主      文
陳美貞之陳報遺產清冊事件，應予駁回。
程序費用由陳報人負擔。
    理      由
一、本件陳報意旨略以：被繼承人吳義文生前為吳桂英收養為養
    子，嗣於民國九十八年十一月十七日死亡，陳報人陳美貞為
    被繼承人之本生姊姊，爰依民法第一千一百五十六條之規定
    ，提出除戶戶籍謄本、陳報人戶籍謄本、繼承系統表、財產
    歸屬資料清單等，陳報遺產清冊云云。
二、按遺產繼承人，除配偶外，依左列順序定之：(一)直系血親卑
    親屬。(二)父母。(三)兄弟姊妹。(四)祖父母；繼承人於知悉其得
    繼承之時起三個月內開具遺產清冊陳報法院，民法第一千零
    三十八條、第一千一百五十六條定有明文。次按養子女與本
    生父母及其親屬間之權利義務，於收養關係存續中停止之，
    民法第一千零七十七條第二項亦定有明文。是收養關係存續
    中，養子女與本生父母及兄弟姊妹之權利義務關係既已停止
    ，其本生兄弟姊妹即非繼承人而無繼承該養子女遺產之權利
    ，自不得依法陳報遺產清冊。
三、本件陳報人主張被繼承人吳義文於九十八年十一月十七日死
    亡，其無子嗣，第二順序之繼承人亦先吳義文過世等情，固
    有除戶戶籍謄本及繼承系統表在卷可證。惟查，被繼承人吳
    義文生前即出養予吳桂英，除有前揭除戶戶籍謄本在卷可憑
    ，並經陳報人到庭表示被繼承人吳義文生前確出養予吳桂英
    ，且其生前無終止收養關係等語（本院九十九年四月二十八
    日訊問筆錄參照）。是本件陳報人既為被繼承人吳義文之本
    生姊姊，而繼承開始時，被繼承人吳義文與養母吳桂英既無
    終止收養關係，揆諸前開說明，本件陳報人即非被繼承人吳
    義文之繼承人，而無繼承其遺產之權利。退步言之，縱被繼
    承人吳義文生前業與養母吳桂英終止收養關係，或有收養無
    效之情事，惟陳報人既於被繼承人吳義文死亡時即九十八年
    十一月十七日知悉伊得為繼承，竟遲至九十九年三月十九日
    始向本院陳報遺產清冊，有前揭訊問筆錄及陳報狀上本院收
    發室收狀章所示日期可稽，顯已逾三個月期間。綜上所述，
    本件陳報人所為之陳報於法不合，自應予以駁回。
四、依非訟事件法第二十一條第一項前段，裁定如主文。
中    華    民    國    99    年    6     月    3     日
                  家事法庭    司法事務官  蔡秉芳
以上正本證明與原本無異。
如不服本件裁定，得於裁定書送達之翌日起十日內，以書狀敘述
理由，向本庭提起抗告。並應繳納抗告費新台幣一千元。
中    華    民    國    99    年    6     月    3     日
                              書  記  官  蔡萍萍

司法院資訊處製作；財團法人民間司法改革基金會備份。
